【裁判字號】    95,簡上,76
【裁判日期】    950811
【裁判案由】    給付票款
【裁判全文】
臺灣高雄地方法院民事判決              95年度簡上字第76號
上  訴  人  丁○○○
訴訟代理人  甲○○
被上 訴 人  乙○○○
訴訟代理人  丙○○
當事人間請求給付票款事件，上訴人對於民國95年2 月27日本院
94年度鳳簡字第1510號第一審判決提起上訴，本院於民國95年7
月28日言詞辯論終結，判決如下：
    主  文
上訴駁回。
第二審訴訟費用由上訴人負擔。
    事實及理由
一、被上訴人起訴主張：緣甲○○向伊借款新台幣（下同）200,
    000 元，而交付由上訴人簽發，付款人為台灣省合作金庫鳳
    山支庫，發票日為民國94年4 月10日，票號為645813號，面
    額為200,000 元之支票1 紙（下稱系爭支票），甲○○並於
    支票上背書，嗣伊於94年7 月12日提示時遭退票，為此爰基
    於票據之法律關係，於原審聲明請求：被上訴人應與甲○○
    連帶給付200, 000元，及自94年4 月10起至清償日止，按週
    年利率5%計算之利息。茲因上訴人不服原審判決提起上訴，
    故於本院審理中均引用原審所為之聲明及陳述，並聲明：上
    訴駁回。
二、上訴人則以：系爭支票是甲○○於78年4 月10日向被上訴人
    租屋簽發供押租金之用，之後因有續租之必要，始由被上訴
    人在系爭支票之發票日期更改為79年，嗣於租賃關係終止後
    ，甲○○向被上訴人索取系爭支票，均為被上訴人所拒，並
    變造支票之發票日期為「94年」，系爭支票之發票日期既為
    「79年4 月10日」，則依票據法第22條規定，被上訴人之票
    據權利已罹於時效消滅等語，資為抗辯，為此於原審聲明原
    告之訴駁回。原審依票據法第13條及第133 條規定為伊敗訴
    判決，並駁回原告對甲○○及一部利息期間之請求（此部分
    未據被上訴人上訴，已確定），故於提起上訴時補稱：系爭
    支票發票日應為「79年4 月10日」，惟遭被上訴人變造為「
    94 年4月10日」，對此事實伊已提起刑事偽造有價證券告訴
    ，故聲請裁定停止本件訴訟。系爭支票為甲○○向被上訴人
    承租房屋作為擔保押租金之用，並非甲○○向被上訴人借款
    ，因此伊與被上訴人既無債權債務關係存在，被上訴人自不
    得行使票據權利，因此聲明：(一)原判決關於命上訴人給付被
    上訴人200,000 元及自94年7 月12日起至清償日止按週年利
    率6%計算之利息及該部分假執行之宣告均廢棄。(二)被上訴人
    在第一審之訴駁回。
三、按訴訟中有犯罪嫌疑牽涉其裁判者，法院得在刑事訴訟終結
    前，以裁定停止訴訟程序，民事訴訟法第183 條固定有明文
    。惟本條規定係指該犯罪嫌疑確有影響於民事訴訟之裁判，
    非俟刑事訴訟解決，其民事訴訟即無由或難於判斷者而言，
    故法院依該條規定命中止訴訟程序，須其訴訟有上開情形時
    ，始得為之，最高法院43年台抗字第95號判例參照。本件上
    訴人雖以被上訴人涉及刑法偽造有價證券罪嫌為由，提起刑
    事告訴，此有刑事告訴狀1 份在卷可稽。然上訴人主張之事
    實，本得藉由兩造授受票據之過程憑斷（理由詳後述），未
    有非俟刑事訴訟解決，則民事訴訟即無由或難於判斷之情形
    ，揆諸前開說明，上訴人聲請本院裁定停止訴訟，尚無必要
    ，應予敘明。
四、被上訴人持有系爭支票，而於94年7 月12日提示時遭退票之
    事實，此有支票及退票理由單影本各1 份為證，堪信為真實
    。被上訴人依系爭支票之文義，請求上訴人履行票據債務，
    為上訴人執前詞置辯。故本件兩造爭點在於：(一)系爭支票是
    否遭變造？上訴人主張時效抗辯有無理由？(二)上訴人得否以
    票據簽發原因對抗被上訴人？茲分述如下。
五、系爭支票是否遭變造？上訴人主張時效抗辯有無理由？
    系爭支票之發票日原為「78年4 月10日」，係由上訴人交付
    予甲○○，由甲○○再交付予被上訴人供擔保之用；嗣系爭
    支票再由被上訴人交付予甲○○攜回由上訴人更改發票日為
    「79年4 月10日」，並由上訴人蓋用系爭支票印鑑章等事實
    ，為兩造所不爭，堪予認定。故由此授受過程觀之，依系爭
    支票發票日期印文蓋用之次數，即足以判斷系爭支票更改日
    期之次數。準此，觀諸系爭支票發票日期蓋用2 次印文，分
    別蓋用在78年及79年之上，且前後2 次所蓋用之印文均與系
    爭支票之印鑑章相符，復為上訴人自認無訛，兩造間既係以
    在日期上蓋用支票印鑑章之方式延長票據效力，且依上開說
    明可知，系爭支票曾更改過2 次，故上訴人主張系爭支票發
    票日僅更改過1 次，而發票日期「94年4 月10日」係遭被上
    訴人變造云云，自難謂可採，從而系爭支票之發票日應如其
    上文義即「94年4 月10日」之事實，即足認定。系爭支票之
    發票日期並非79年4 月10日，從而上訴人以此為由主張被上
    訴人之票據權利已罹於時效而消滅云云，顯乏其據，自無理
    由。
六、上訴人得否以票據簽發原因對抗被上訴人？
    上訴人主張系爭支票為甲○○向被上訴人承租房屋作為擔保
    押租金之用，並非甲○○向被上訴人借款，因此伊與被上訴
    人並無債權債務關係存在，被上訴人自不得行使票據權利云
    云，援為被上訴人不得行使系爭支票權利之理由。惟系爭支
    票是由上訴人簽發交予甲○○，再由甲○○交付予被上訴人
    之事實，已如前述，故兩造間並非系爭支票之直接前後手，
    即足認定。然依上訴人前揭主張，則係以甲○○與被上訴人
    間所存之事由，對抗被上訴人，並非以其自己與被上訴人間
    所存之抗辯事由為據。按票據債務人以其自己與執票人間所
    存抗辯之事由對抗執票人固為法之所許，本件上訴人係以他
    人與執票人間所存抗辯之事由對抗執票人，於法難謂有據，
    最高法院47年台上字第1621號判例足資參照，故上訴人猶執
    陳詞援為抗辯被上訴人票據權利之理由，於法自難謂合，未
    足採信。
七、按發票人應照支票文義擔保支票之支付；執票人向支票債務
    人行使追索權時，得請求自為付款提示日起之利息，如無約
    定利率者，依年利6 釐計算，票據法第126 條、第133 條復
    定有明文。被上訴人既持有上訴人所簽發之系爭支票，從而
    其本於票據之法律關係，請求上訴人給付票款200,000 元，
    及自提示日即94年7 月12日起至清償日止，按週年利率6%計
    算之利息，核屬正當，應予准許。原審為被上訴人上開部分
    勝訴之判決，並無違誤，上訴意旨指摘原審判決不當，求予
    廢棄，為無理由，應予駁回。至於原審判決被上訴人敗訴部
    分，則因其未提起上訴而確定，故本院未併予審究，附此敘
    明。
八、據上論結，本件上訴為無理由，依民事訴訟法第436 條之1
    第3 項、第449 條第1 項、第463 條、第78條，判決如主文
    。
中    華    民    國    95    年    8     月    11    日
            民事鳳山分庭審判長法  官  王伯文
                              法  官  陳億芳
                              法  官  李代昌
正本係照原本作成。
本判決不得上訴。
中    華    民    國    95    年    8     月    11    日
                               書記官  林豐富


司法院資訊處製作；財團法人民間司法改革基金會備份。
